臺灣高等法院刑事判決　　　　　　　　94年度上訴字第1618號
上　訴　人
即　被　告　乙○○
　　　　　　　　　　現另案在國防部台南監獄執行中
選任辯護人　邱國旺律師
　　　　　　林大華律師
上列上訴人因偽造有價證券等案件，不服臺灣臺北地方法院94年
度訴字第20號，中華民國94年3月3日第一審判決（起訴案號：臺
灣臺北地方法院檢察署93年度偵字第21725 號），提起上訴，本
院判決如下：
    主  文
原判決撤銷。
乙○○共同意圖供行使之用，而偽造有價證券，處有期徒刑年
貳月。
偽造之有價證券本票壹張、偽造之彭玉山及范俊雄印章各壹枚、
營業小客車租賃契約及切結書上偽造之彭玉山署押共4 枚及范俊
雄署押壹枚、偽造之彭玉山印文5 枚及范俊雄印文壹枚、變造之
彭玉山駕駛執照及國民身分證上張煌昌之照片各壹張均沒收。
    事  實
一、乙○○因張煌昌（業經另案判決有期徒刑3年2月確定）擬租
    用營業小客車載客維持生計，於民國90年7 月間，張煌昌在
    桃園縣平鎮市支付新台幣（以下同）6000元代價及提供照片
    2 張，予真實姓名年籍不詳之成年男子，由該名男子將張煌
    昌之照片換貼於彭玉山之國民身分證及職業大貨車駕駛執照
    上加以變造後交付張煌昌。張煌昌取得前開變造之證件後，
    遂與乙○○於90年8 月22日共同基於偽造私文書持以行使及
    偽造有價證件之犯意聯絡，前往桃園縣中壢市○○○路○ 段
    700 號福泰計程車行，由張煌昌持上開變造之身分證及駕駛
    執照冒稱彭玉山、乙○○持以前行竊所得之范俊雄國民身分
    證冒稱范俊雄，向仙妃交通有限公司（設桃園市○○路403
    號）承租車號7Q-462號營業小客車，以張煌昌冒名彭玉山為
    承租人、乙○○冒名范俊雄為連帶保證人與仙妃交通有限公
    司簽訂營業小客車租賃合約書及申請補發行車執照之切結書
    ，由張煌昌偽造彭玉山之簽名於承租人欄及切結書上，乙○
    ○偽造范俊雄之簽名於連帶保證人欄後，並利用不知情之車
    行委人代刻彭玉山、范俊雄之印章各1 枚後，加蓋於前開合
    約書及切結書上偽造彭玉山印文5處、范俊雄之印文1處，用
    以表示彭玉山向該車行承租該小客車、范俊雄為連帶保證人
    。復因出租車行要求租車須交付面額18萬元之本票供作擔保
    ，乃共同意圖供行使之用，偽以彭玉山、范俊雄之名義，共
    同簽發面額18萬元、90年8 月22日簽發、到期日授權車行填
    載之本票一紙，利用不知情之車行人員蓋用前開偽造之彭玉
    山、范俊雄印章於發票人欄各處，將前開合約書、切結書及
    偽造之本票交付車行而行使，均足以生損害於彭玉山、范俊
    雄本人及仙妃交通有限公司。
二、案經台北縣政府警察局金山分局報告臺灣士林地方法院檢察
    署檢察官呈請臺灣高等法院檢察署檢察長令轉臺灣台北地方
    法院檢察署檢察官偵查起訴。
    理  由
一、上開事實，業據被告乙○○於偵審中坦承不諱，核與張煌昌
    及被告在臺灣士林地方法院91年度訴字第551 號行使偽造貨
    幣等案件中供述情節相符，有該案卷筆錄可憑，並有偽造之
    營業小客車租賃合約書及切結書、偽造之本票、變造之彭玉
    山國民身分證及職業大貨車駕駛執照、真正之范俊雄國民身
    分證影本附於前開案件第二卷第5、6、7 頁可稽，且經仙妃
    交通有限公司負責人甲○○於本院審理中到庭結證稱：福泰
    計程車行是仙妃交通有限公司之關係企業，辦理租車手續時
    當事人要自己帶印章及保證人來蓋章。本票是供作損害賠償
    擔保，本票上被告等有記載票面金額及發票日期，雖到期日
    沒有填寫，但有授權我們填寫，如果沒有還車我們就可提示
    等語。被告辯護人辯稱該本票未載到期日無效云云，自無足
    取。本件被告犯行，事證明確，自應依法論科。
二、核被告所為，係犯刑法第201條第1項之偽造有價證券罪、第
    216條、第212條行使變造特種文書罪及第216條、第210條行
    使偽造私文書罪。該被告與已判決確定之張煌昌間有犯意聯
    絡及行為分擔，為共同正犯。又被告利用不知情之車行人員
    偽刻彭玉山、范俊雄印章並蓋用印文，應論以間接正犯。其
    偽造印章、蓋用印文及偽造簽名於偽造有價證券本票、私文
    書合約、切結書上，為偽造之階段行為，不另論罪。被告偽
    造本票及合約書後交付車行，其偽造私文書之低度行為，為
    行使之高度行為所吸收；行使偽造有價證卷之低度行為，則
    為偽造之高度行為所吸收，均不另論罪。被告等同時同地偽
    造有價證券本票及租車合約書、切結書後交付車行行使，係
    一行為觸犯數罪名，應依刑法第55條規定從一重之偽造有價
    證券罪處斷。又彼等共同行使變造之彭玉山身分證及駕駛執
    照目的在於租車，其間有方法、目的關係，應依同條規定從
    較重之偽造有價證券罪處斷。雖檢察官起訴法條漏未引用行
    使變造特種文書部分，惟起訴事實有述及且與前開偽造有價
    部分為裁判上一罪，為起訴效力所及，自得併予審理，附此
    敘明。
三、原審認被告所犯罪證明確，予以論罪科刑，固非無見，惟查
    ：(一)共同正犯對於共同犯意內之分擔行為，均應共同負責。
    本件被告乙○○對於事前張煌昌於90年7 月間變造彭玉山國
    民身分證及駕駛執照部分雖不負共犯責任，惟於90年8月22
    日租車時，明知張煌昌係冒用彭玉山國民身分證及駕駛執照
    ，該特種文書上之照片已經變造為張煌昌本人之照片，猶共
    同行使該變造證件租車，就此部分，自應同負行使變造特種
    文書刑責，原審疏未論及，又偽造彭玉山名義申請補發行車
    執照之切結書交付車行，原判決亦漏未記載，尚有未合。(二)
    本件被告前曾犯吸食毒品、竊盜等罪。犯本罪之動機及情節
    並無可憫恕之處，選任辯護人請求依刑法第59條規定酌減其
    刑雖無理由，惟其抗辯指依犯罪過程，共犯張煌昌立於主導
    地位，且係累犯，另案判處有期徒刑3年2月確定，本件被告
    竟量處3年4月，相較之下，顯失過重乙節，經參核臺灣士林
    地方法院91年度訴字第551 號張煌昌偽造有價證券案件判決
    ，尚非無據。原審判決既有可議，自應由本院予以撤銷改判
    。
四、本院審酌被告犯罪動機、目的，在擔保張煌昌租車，以及被
    告有吸毒、竊盜前科，犯罪後坦承態度良好，所生損害不大
    等一切情狀，從輕量處有期徒刑3年2月。末查本件偽造之本
    票一張應依刑法第205 條宣告沒收，偽造之彭玉山及范俊雄
    印章各1枚、偽造彭玉山署押4 枚、范俊雄署押1枚、偽造之
    彭玉山印文5枚、范俊雄印文1枚應依刑法第219 條宣告沒收
    ，變造之彭玉山國民身分證及駕駛執照上張煌昌之照片各1
    張為共犯所有供犯罪所用之物，依刑法第38條第1項第2款沒
    收之。至於范俊雄之國民身分證為被告以前竊盜所得之贓物
    ，自不得沒收，併為敘明。
據上論斷，應依刑事訴訟法第369條第1項前段、第364條、第299
條第1項前段，刑法第28條、第201條第1項、第210條、第212 條
、第216條、第55條、第205條、第219條、第38條第1項第2 款，
罰金罰鍰提高標準條例第1條前段，判決如主文。
本案經檢察官劉文水到庭執行職務。
中　　華　　民　　國　　94　　年　　8　　 月　　4 　　日
　　　　　　　　　臺灣高等法院刑事第二十三庭
　　　　　　　　　　　　　　　審判長法　官　尤　豐　彥
　　　　　　　　　　　　　　　　　  法　官　趙　功　恒
　　　　　　　　　　　　　　　　　  法　官　鄧　振　球
以上正本證明與原本無異。
如不服本判決，應於收受送達後十日內向本院提出上訴書狀，其
未敘述上訴之理由者並得於提起上訴後十日內向本院補提理由書
（均須按他造當事人之人數附繕本）。
                                    書記官　洪　雪　娥
中　　華　　民　　國　　94　　年　　8 　　月　　8 　　日
附錄；本案論罪科刑法條全文
中華民國刑法第201條
意圖供行使之用，而偽造、變造公債票、公司股票或其他有價證
券者，處三年以上十年以下有期徒刑，得併科3000元以下罰金。
行使偽造、變造之公債票、公司股票或其他有價證券，或意圖供
行使之用，而收集或交付於人者，處一年以上七年以下有期徒刑
，得併科3000元以下罰金。
中華民國刑法第210條
 (偽造變造私文書罪)
偽造、變造私文書，足以生損害於公眾或他人者，處五年以下有
期徒刑。
中華民國刑法第212條
 (偽造變造特種文書罪)
偽造、變造護照、旅券、免許證、特許證及關於品行、能力服務
或其他相類之證書、介紹書，足以生損害於公眾或他人者，處一
年以下有期徒刑、拘役或三百元以下罰金。
中華民國刑法第216條
 (行使偽造變造或登載不實之文書罪)行使第條至第條之文書者，
依偽造、變造文書或登載不實事項或使登載不實事項之規定處斷
。
